臺灣高等法院民事裁定　　　　　　　　 100年度抗字第1400號
抗　告　人　中華商業銀行股份有限公司
法定代理人　陳聯一接管小組召.
代　理　人　張勝傑律師
相　對　人　財團法人證券投資人及期貨交易人保護中心
法定代理人　邱欽庭
代　理　人　陳譓伊律師
上列當事人間聲請假扣押事件，抗告人對於中華民國96年11月6
日臺灣臺北地方法院96年度全字第76號民事裁定，提起抗告，本
院裁定如下：
    主  文
原裁定廢棄。
相對人在原法院之聲請駁回。
聲請及抗告訴訟費用由相對人負擔。
    理  由
一、按債權人就金錢請求或得易為金錢請求之請求，日後有不能
    強制執行或甚難執行之虞，欲保全強制執行者，得聲請假扣
    押，而假扣押聲請應表明假扣押之原因，並釋明之，釋明如
    有不足，而債權人陳明願供擔保或法院認為適當者，法院得
    定相當之擔保，命供擔保後為假扣押，民事訴訟法第522條
    第1項、第523條第1項、第525條第1項第3款、第526條第1項
    、第2項分別定有明文。所謂假扣押之原因， 即債務人有日
    後不能強制執行或甚難執行之虞或應在外國為強制執行者是
    也。諸如債務人浪費財產、增加負擔、或就其財產為不利益
    之處分，將達於無資力之狀態、或移住遠地、逃匿無蹤或隱
    匿財產等情形均屬之。債權人就假扣押之原因，依法有釋明
    之義務，亦即須提出可使法院信其主張為真實之一切證據，
    必待釋明有所不足，而債權人陳明願供擔保後，始得准為假
    扣押。債權人若未依法表明假扣押之原因，或雖有表明原因
    但未釋明，均不符假扣押之要件。
二、相對人向原法院聲請假扣押裁定，就假扣押之原因部分，僅
    載稱：本件授權相對人提起損害賠償訴訟之受害人數達2,56
    3人，考量證券團體訴訟程序長，求償金額龐大，在其他
    相類事件，各該被告多有將財產移轉他人名下或逃逸海外，
    以規避日後賠償情事，而抗告人之資產僅餘7億多元，不足
    清償相對人之債權，現仍陸續在處分資產，如未能先行保全
    ，恐有不能強制執行或甚執行之虞等語。然按相對人並未舉
    證證明所稱其他證券損害賠償事件與本件有何關連，尚難以
    他案當事人有將財產移轉他人名下或逃逸海外情事，即推認
    本件抗告人亦有此等情事存在。而受害人數是否眾多、證券
    團體訴訟程序是否長，求償金額是否龐大等，與日後是否
    有不能強制執行或甚難執行之虞之判斷無涉，難認係假扣押
    之原因。再若無前揭所指日後不能強制執行或甚難執行之虞
    之情事，縱抗告人現有之資產不足清償相對人所主張之債權
    屬實，亦難認為有假扣押必要，相對人所舉假扣押原因本有
    不足，何況，抗告人於本件假扣押聲請之96年1月6日起即由
    行政院金融監督管理委員會公告，依據行政院金融重建基金
    設置及管理條例第4條第6項規定，指派中央存款保險公司接
    管，並由接管人依法處理抗告人資產負債之移轉事宜等情，
    有該委員會96年1月5日金管銀(二)字第09620000121號函在卷
    可稽（見本院卷第15頁），是抗告人自96年1月6日起由中央
    存款保險公司接管後，其原有之股東會、董、監事會之職權
    均停止，由接管人行使（銀行法第62條之1、第62條之2參照
    ），接管人須依照銀行法、行政院金融重建基金設置及管理
    條例等相關法規進行抗告人資產負債處理包括債務清償，均
    須受主管機關之監督，抗告人並無任意處分資產之權限，尚
    難因其所為資產處理之行為，即認係屬規避執行之脫產行為
    。此外，相對人對於抗告人於假扣押聲請時究有何浪費財產
    、增加負擔、或就其財產為不利益之處分致使抗告人達於無
    資力狀態、或隱匿財產等情形，均未舉證以實其說，自難認
    相對人就抗告人部分之假扣押聲請，業已釋明假扣押原因。
三、相對人並未能釋明相對人有何假扣押之原因，其聲請與假扣
    押之要件尚有不符，應予駁回。原法院為准許假扣押之裁定
    ，尚有未洽，抗告意旨指摘原裁定不當，求予廢棄，為有理
    由，應由本院將其廢棄，並改判如主文第2項所示。
四、據上論結，本件抗告為有理由。依民事訴訟法第528條第3項
    第492條、第95條、第78條，裁定如主文。
中    華    民    國    100    年    11    月    2    日
                     民事第九庭
                         審判長法  官  黃熙嫣
                               法  官  朱耀平
                               法  官  李國增
正本係照原本作成。
本裁定除以適用法規顯有錯誤為理由外，不得再抗告。如提起再
抗告，應於收受後10日內委任律師為代理人向本院提出再抗告狀
。並繳納再抗告費新台幣1000元。
中    華    民    國   100    年    11    月    3     日
                              書記官 李佳樺